【裁判字號】    97,訴,1345
【裁判日期】    971230
【裁判案由】    違反水土保持法等
【裁判全文】
臺灣基隆地方法院刑事判決        97年度訴字第1345號
公  訴  人  臺灣基隆地方法院檢察署檢察官
被      告  乙○○
上列被告因違反水土保持法等案件，經檢察官提起公訴（96年度
偵緝字第494號、96年度偵字第5002號），並經本院合議庭裁定
由受命法官獨任進行簡式審判程序，判決如下：
    主      文
乙○○在公有山坡地內未經同意擅自墾殖、占用，致生水土流失
未遂，處有期徒刑月，如易科罰金，以新臺幣壹仟元折算壹日
，如附件土地複丈成果圖編號A所示之入口處除草範圍及編號B至
G所示之開挖除草範圍均沒收；又失火燒燬現未有人所在之他人
所有建築物，處有期徒刑月，如易科罰金，以新臺幣壹仟元折
算壹日。應執行有期徒刑伍月，如易科罰金，以新臺幣壹仟元折
算壹日。緩刑貳年。如附件土地複丈成果圖編號A所示之入口處
除草範圍及編號B至G所示之開挖除草範圍均沒收。
    事實及理由
一、本件證據應補充：「被告於本院準備程序及審判程序之自白
    。」、應適用之法條應補充：「爰審酌被告雖違反水土保持
    規定開挖整地，然未致生水土流失，犯罪惡性非鉅，併其犯
    後坦承罪行之態度等一切情狀，分別量處如主文所示之刑，
    並均諭知易科罰金之折算標準及定其應執行之刑。又被告前
    未曾因故意犯罪受有期徒刑以上刑之宣告，有本院卷附臺灣
    高等法院被告前案紀錄表可稽，本院認其經此教訓後，當知
    警惕，應無再犯之虞，因認其所受宣告之刑，以暫不執行為
    適當，併予宣告緩刑2年，以勵來茲，用啟自新。」外，餘
    犯罪事實、證據及應適用立法均引用如附件檢察官起訴書之
    記載。
二、據上論斷，應依刑事訴訟法第273條之1第1項、第284條之1
    、第299條第1項前段、第310條之2、第454條第2項，水土保
    持法第32條第4項、第1項、第5項，刑法第11條前段、第25
    條第2項、第174條第3項、第41條第1項前段、第51條第5款
    、第74條第1項第1款，判決如主文。
本案經檢察官甲○○到庭執行職務。
中    華    民    國    97    年    12    月    30    日
                  刑事第四庭法  官    何怡穎
以上正本證明與原本無異。
對於本件判決如有不服，應於收受送達後10日內，向本院提出上
訴書狀，上訴於臺灣高等法院，並按他造當事人之人數附具繕本
。
中    華    民    國    97    年    12    月    30    日
                            書記官    鄭梅君
附錄本案論罪科刑法條：
水土保持法第32條
在公有或私人山坡地或國、公有林區或他人私有林區內未經同意擅
自墾殖、占用或從事第8條第1項第2款至第5款之開發、經營或使
用，致生水土流失或毀損水土保持之處理與維護設施者，處6個
月以上5年以下有期徒刑，得併科新台幣60萬元以下罰金。但其
情節輕微，顯可憫恕者，得減輕或免除其刑。
前項情形致釀成災害者，加重其刑至二分之一；因而致人於死者，
處5年以上12年以下有期徒刑，得併科新台幣1百萬元以下罰金；
致重傷者，處3年以上10年以下有期徒刑，得併科新台幣80萬元
以下罰金。
因過失犯第 1 項之罪致釀成災害者，處 1 年以下有期徒刑，得
併科新臺幣60 萬元以下罰金。
第 1 項未遂犯罰之。
犯本條之罰者，其墾殖物、工作物、施工材料及所使用之機具沒
收之。
刑法第174條
放火燒燬現非供人使用之他人所有住宅或現未有人所在之他人所
有建築物、礦坑、火車、電車或其他供水、陸、空公眾運輸之舟
、車、航空機者，處3年以上10年以下有期徒刑。
放火燒燬前項之自己所有物，致生公共危險者，處6月以上5 年
以下有期徒刑。
失火燒燬第1項之物者，處6月以下有期徒刑、拘禁或3百元以下
罰金。
失火燒燬前項之物，致生公共危險者，亦同。
第1項之未遂犯罰之。
附件：
臺灣基隆地方法院檢察署檢察官起訴書
                                     96年度偵緝字第494號
                                     96年度偵字第5002號
    被      告  乙○○  男  52歲（民國○○年○月○○日生）
                        國民身分證統一編號：Ｚ000000000號
                        住基隆市○○區○○街100之13號
                        居基隆市○○區○○街100號
上列被告因違反水土保持法等案件，已經偵查終結，認應該提起
公訴，茲將犯罪事實及證據並所犯法條分敘如下：
            犯罪事實
一、乙○○於民國96年5月18日，與丙○○簽約購買坐落在基隆
    市○○區○○段716、734地號2筆土地上，門牌號碼編為基
    隆市安樂區○○○路129巷11號之現未供丙○○或其他人使
    用之未登記房屋，乙○○明知上開2筆土地及坐落在周圍之
    同段710、713地號2筆土地，業經行政院於民國86年7月31日
    以台86農30824號函核定，並經臺灣政府於86年10月8日以86
    府農水字第168867號公告訂正而均屬於山坡地範圍，且明知
    丙○○就上開房屋坐落之734號土地，僅有向管理者財政部
    國有財產局承租該屋所占用之177平方公尺之部分，其餘面
    積約16,331.64平方公尺之同段土地則不在承租之列，竟為
    供己通行及整理上開房屋之便，而意圖自己不法之利益，約
    自96年6月23日起，即自行駕駛租得之挖土機，擅自占用並
    在上開4筆土地如複丈成果圖所示編號A至編號G部分予以開
    挖清除原生草木，整平後再鋪設草皮，以利運送建築材料並
    清理上開房屋周圍土地（使用地號及使用面積，均詳如土地
    複丈成果圖所載），然幸尚未致生水土流失。嗣經警巡邏時
    發現上開各筆土地遭人濫墾開發，即循線通知乙○○前來說
    明，始悉上情。
二、另乙○○明知上開房屋雖已簽約購買，然應於分期價金給付
    完畢後，始能佔有處分之，仍於96年7月19日上午8時許，帶
    同其僱用之4名年籍姓名不詳之臨時工前往上開房屋，以先
    行整理清除四周雜草垃圾，並欲以點火方式焚燒清除之；而
    其本應注意上開房屋係一老舊平房，四周之枯木及雜草均為
    易燃物質，若任意集中焚燒，極易延燒至該屋，而依當時各
    項情狀，乙○○亦無不能注意或防止之情事，竟仍疏未注意
    ，經消防人員於電話中制止後，仍未予聽從，並任由上開4
    名臨時工點火焚燒清理所得之雜草及樹木，至同日上午8時
    45分許，終因無法控制火勢，致延燒致上開房屋而失火燒毀
    之，乙○○見狀遂通知基隆市消防局人員前來始撲滅火勢；
    嗣經該局派員前往現場勘查認係人為縱火，而為警查悉上情
    。
二、案經基隆市警察局第四分局報告偵辦。
            證據並所犯法條
一、證據清單：
┌──┬────────┬──────────────┐
│編號│    證據方法    │         待證事實           │
├──┼────────┼──────────────┤
│ (一) │被告乙○○之供述│1.如犯罪事實一所示之各筆土地│
│    │。              │  ，確係其自行租用挖土機在複│
│    │                │  丈成果圖所示之編號A至編號G│
│    │                │  部分以開挖整地並鋪設道路之│
│    │                │  事實。                    │
│    │                │2.其確有於犯罪事實二所示之時│
│    │                │  間，僱用4名臨時工前往清除 │
│    │                │  四周環境，是前亦有向基隆市│
│    │                │  消防局報備要燒垃圾，消防局│
│    │                │  人員在電話中即有制止之事實│
│    │                │  。                        │
├──┼────────┼──────────────┤
│ (二) │證人丙○○，以及│如犯罪事實二所示之全部犯罪事│
│    │率隊前往撲滅火勢│實。                        │
│    │之基隆市消防局小│                            │
│    │隊長李又新等2人 │                            │
│    │之結證。        │                            │
├──┼────────┼──────────────┤
│ (三) │1.臺灣省政府85年│全部犯罪事實。              │
│    │  11月8日85農林 │                            │
│    │  字第96911號公 │                            │
│    │  告、臺灣省山坡│                            │
│    │  地範圍地段明細│                            │
│    │  表（訂正後）影│                            │
│    │  本各1份。     │                            │
│    │2.上開房屋之不動│                            │
│    │  產買賣契約書影│                            │
│    │  本1份。       │                            │
│    │3.上開713、734地│                            │
│    │  號2筆土地之公 │                            │
│    │  務用謄本各1份 │                            │
│    │  、台灣省自來水│                            │
│    │  股份有限公司第│                            │
│    │  一區管理處96年│                            │
│    │  10月11日函、財│                            │
│    │  政部國有財產局│                            │
│    │  臺灣北區辦事處│                            │
│    │  基隆分處96年10│                            │
│    │  月5日函暨國有 │                            │
│    │  基地租賃契約書│                            │
│    │  影本各1份。   │                            │
│    │4.會勘紀錄、本署│                            │
│    │  勘驗筆錄及複丈│                            │
│    │  成果圖。      │                            │
│    │5.上開房屋之基隆│                            │
│    │  市消防局96年7 │                            │
│    │  月26日火災原因│                            │
│    │  調查報告書（含│                            │
│    │  現場照片）1份 │                            │
│    │  。            │                            │
│    │6.被告擅自開挖整│                            │
│    │  地之現場照片。│                            │
└──┴────────┴──────────────┘
二、核被告就犯罪事實一所為，係犯水土保持法第32條第4項、
    第1項前段罪嫌；就犯罪事實二所為，則係犯刑法第174條第
    3項前段之失火燒毀現非供他人使用之他人所有住宅罪嫌。
    其所犯上開2罪嫌間，犯意各別，行為互殊，請分論併罰。
三、依刑事訴訟法第251條第1項提起公訴。
    此  致
臺灣基隆地方法院
中    華    民    國    97    年    8     月    25    日
                               檢察官  丁  ○  ○
本件正本證明與原本無異
中    華    民    國    97    年    8     月    28    日
                               書記官  鄭  雅  文
所犯法條
水土保持法第32條
刑法第174條
中華民國刑法第174條
（放火失火燒燬非現住建築物及交通工具罪）
放火燒燬現非供人使用之他人所有住宅或現未有人所在之他人所
有建築物、礦坑、火車、電車或其他供水、陸、空公眾運輸之舟
、車、航空機者，處3年以上10年以下有期徒刑。
放火燒燬前項之自己所有物，致生公共危險者，處6月以上5年以
下有期徒刑。
失火燒燬第1項之物者，處6月以下有期徒刑、拘禁或3百元以下
罰金。
失火燒燬前項之物，致生公共危險者，亦同。
第 1 項之未遂犯罰之。
水土保持法第32條
在公有或私人山坡地或國、公有林區或他人私有林區內未經同意
擅自墾殖、占用或從事第八條第一項第二款至第五款之開發、經
營或使用，致生水土流失或毀損水土保持之處理與維護設施者，
處六個月以上五年以下有期徒刑，得併科新台幣六十萬元以下罰
金。但其情節輕微，顯可憫恕者，得減輕或免除其刑。
前項情形致釀成災害者，加重其刑至二分之一；因而致人於死者
，處五年以上十二年以下有期徒刑，得併科新台幣一百萬元以下
罰金；致重傷者，處三年以上十年以下有期徒刑，得併科新台幣
八十萬元以下罰金。
因過失犯第一項之罪致釀成災害者，處一年以下有期徒刑，得併
科新臺幣六十萬元以下罰金。
第一項未遂犯罰之。
犯本條之罰者，其墾殖物、工作物、施工材料及所使用之機具沒
收之。


司法院資訊處製作；財團法人民間司法改革基金會備份。
